【裁判字號】    98,司執消債更,103
【裁判日期】    981106
【裁判案由】    更生事件
【裁判全文】
               臺灣板橋地方法院民事裁定
聲  請  人  蘇純真
即  債務人
上列當事人聲請消費者債務清理事件，本院裁定如下：
    主  文
債務人所提如附件所示之更生方案應予認可。
債務人在未依更生方案條件全部履行完畢前，其生活程度應有如
下限制：
（一）不得購置不動產
（二）不得為賭博或類似性質之投機行為
（三）不得自費搭乘飛機、輪船出國旅遊
（四）不得自費投宿於四星級以上之飯店、旅社
    理   由
一、按債務人有薪資、執行業務所得或其他固定收入，法院認更
    生方案之條件公允者，得不經債權人會議可決，逕依債務人
    之聲請或依職權以裁定認可更生方案；法院為認可之裁定時
    ，因更生方案履行之必要，對於債務人在未依更生條件全部
    履行完畢前之生活程度，得為相當之限制，消費者債務清理
    條例第64條第1項、第62條第2項分別定有明文。
二、本件債務人蘇純真聲請更生，前經本院 97年度消債更字第
    1754 號裁定開始更生程序在案，有上開裁定一份在卷可稽
    。債務人於民國（下同）98年6月 23日具狀陳報更生方案，
    其條件為分72期(即6年），每月支付新台幣（下同）10,000
    元，總清償金額為720,000元，依本院98年6月 5日公告之債
    權表，債務人無擔保及優先權之債務總額為 1,906,147元，
    清償成數為37.8％。另據債務人提出之財產及收入狀況報告
    書，其每月生活費為10,002元（債務人誤算為10,021元），
    主要計有膳食費3,000元、交通費1,000元，房租5,000元（
    有配偶負擔部分房租及水電瓦斯費），及其他雜項支出等。
    為釐清債務人目前之工作情況及相關支出細項暨債權人對本
    更生方案之意見，本院乃於98年9月 15日通知債務人到院並
    曉喻是否願意再行調高還款金額以對債權人展現最大還款誠
    意，惟債務人表示其收入有限，年事已高，身體狀況欠佳，
    又須扶養兩位具中度與極重度身心障礙之子，故目前之更生
    方案已達其還款能力之極限，實無力再予調整，故僅得維持
    原更生方案。
三、經查、債務人並無消費者債務清理條例第63條及第 64條第2
    項所定不應認可之消極事由存在，故得不經債權人會議可決
    ，逕予認可更生方案。首先，本院參酌債務人提出之財政部
    台北市國稅局97年度綜合所得稅各類所得資料清單與薪資所
    得通知單，債務人每月收入約19,569元（若依其所陳報之財
    產及收入狀況報告書，債務人每月薪資為20,317元）。依行
    政院主計處之統計報告，97年度台北縣每人每月最低基本生
    活費用為10,792元，債務人所陳報之生活費用尚低於該數額
    。再者，雖有部分債權人主張債務人應延長還款期限至八年
    ，然考量債務人目前年齡為60歲，距法定退休年齡65歲僅剩
    五年，揆諸實際，難以期待其再延長還款期限或另覓條件更
    佳之工作。最後，債務人兩子分別患有中度及極重度身心障
    礙，有中華民國身心障礙手冊影本附卷可稽，其應支出之醫
    藥及扶養費理應高出一般人，然卻未見債務人將該部分核列
    為每月必要支出，足見其配偶實質上已助債務人分擔相當之
    生活必要費用。從而本院認為債務人其已竭盡所能向債權人
    展現最大還款誠意，原更生方案已屬公允、適當且可行。
四、綜上所述，債務人既有固定收入，其所提出之更生方案條件
    公允，且無不得逕予認可之消極事由，揆諸消費者債務清理
    條例之立法意旨，為謀求債務人經濟生活之重建復甦並兼顧
    債權人之公平受償，本件更生方案應予認可，爰裁定如主文
    第一項。
五、惟為達成教育債務人合理消費觀念並促使債務人勉力履行更
    生方案之立法意旨，就本件更生方案履行之必要，本院認應
    於債務人未依更生方案條件全部履行完畢前之生活程度，為
    相當之限制，爰參考各更生事件中債權人所提出對債務人諸
    種生活程度之限制，擇其適合於本件更生債務人者，裁定如
    主文第二項。
中    華    民    國    98    年    11    月    6     日
                  民事執行處司法事務官

司法院資訊處製作；財團法人民間司法改革基金會備份。
